【裁判字號】    99,交聲,327
【裁判日期】    990119
【裁判案由】    聲明異議
【裁判全文】
臺灣臺中地方法院交通事件裁定      99年度交聲字第327號
原處分機關  交通部公路總局臺中區監理所
異議人即
受處分人    甲○○
上列受處分人因違反道路交通管理處罰條例案件，對於交通部公
路總局臺中區監理所於民國98年12月30日所為之裁決處分（中監
違字第裁60-Z4B017718號）聲明異議，本院裁定如下：
    主    文
異議駁回。
    理    由
一、原處分機關略以：異議人即受處分人甲○○（下稱受處分人
    ）於民國98年2月8日20時50分許，駕駛車牌號碼7Q-8178號
    自用小客車，在國道1號北上280公里處，因「領有機器腳踏
    車執照駕駛小型車」之違規，經內政部警政署國道公路警察
    局第四警察隊依道路交通管理處罰條例第21條第1項第2款規
    定舉發。受處分人於應到案日期前即至本所繳納罰鍰結案，
    卻遲至98年12月30日始對本所98年2月12日所為之裁決表示
    不服，本所遂於98年12月30日依違規事實開立中監違字第裁
    60-Z4B017718號裁決書等語。
二、受處分人異議意旨略以：伊因不知終身不得考領駕照辦法於
    95年6月12日已公布施行，故還一直留著永久吊銷執行單，
    在98年2月8日被開無照一案，經朋友告知才知吊銷滿八年始
    得重考，是不知法令修改才沒有提出申請，爰聲明異議云云
    。
三、按違反道路交通管理事件，行為人認為舉發之事實與違規情
    形相符者，得於接獲通知單後，親自或委託他人持該通知單
    ，不經裁決向指定之處所，逕依裁罰基準執行並繳納罰鍰結
    案；依第48條第1項辦理經繳納罰鍰後，若有不服者，得於
    20日內向處罰機關陳述，違反道路交通管理事件統一裁罰基
    準及處理細則第48條第1項及第59條第2項分別定有明文。是
    依違反道路交通管理事件統一裁罰基準及處理細則第59條第
    2項規定，行為人經繳納罰鍰後，若有不服者，自得於20日
    內向處罰機關陳述，並得依法提起聲明異議。然細鐸該法條
    文義，可知違反道路交通管理事件之行為人，逕依裁罰基準
    執行繳納罰鍰，得視為結案，毋庸由交通監理、裁決機關裁
    決者，必以行為人「認為舉發之事實與違規情形相符者」為
    限。是倘行為人雖依照裁罰標準繳納罰鍰，然仍認為舉發事
    實與違規情形不符，而有爭執提出申訴者，即與前開規定不
    符，此時，交通監理、裁決機關仍需依照有關行政程序調查
    事實並為裁決，亦即該違反道路交通管理事件並不當然因此
    結案。換言之，異議人於繳納罰鍰後，如有不服，應於20日
    內向處罰機關提出陳述，若未依限提出陳述，視為異議人認
    為舉發之事實與違規情形相符，而喪失異議權（臺灣高等法
    院臺中分院97年度交抗字第651、1295號裁定意旨參照）。
    故上開「得於20日內向處罰機關陳述」規定，顯係強制規定
    ，20日期滿，受處分未向處分機關陳述，或未有具體表示不
    服之事實，即喪失異議權。次按交通異議事件之程序規定，
    為提起異議之合法要件，受處分人之異議自需合於此項程序
    規定，法院始得受理並為實體之審查；若交通法庭認聲明異
    議不合法律上之程式或其異議權已經喪失者，應以裁定駁回
    之，道路交通案件處理辦法第18條前段亦有明定。
四、經查，受處分人於民國98年2月8日20時50分許，駕駛車牌號
    碼7Q-8178號自用小客車，在國道1號北上280公里處，因「
    領有機器腳踏車執照駕駛小型車」之違規，經內政部警政署
    國道公路警察局第四警察隊依道路交通管理處罰條例第21條
    第1項第2款規定舉發。受處分人於應到案日期即98年2月23
    日前即繳納罰鍰結案，卻遲至98年12月30日始對原處分機關
    98年2月12日所為之裁決表示不服，原處分機關遂於98年12
    月30日依違規事實開立中監違字第裁60-Z4B017718號裁決書
    等情，有原處分機關裁決書、違規查詢報表影本各1件在卷
    可稽。揆諸前揭說明，受處分人既已於應到案日期前自動繳
    納罰鍰結案，如有不服，應於繳納罰款完畢後20日內，向處
    罰機關提出陳述。惟其於98年12月30日始對該處分不服向原
    處分機關為陳述，則該處分業因結案逾20日而不得再向原處
    分機關陳述，並因而不得向法院聲明異議。故本件異議顯已
    逾期，而不合法律上程式，且無從補正，應予駁回。
五、據上論斷，應依道路交通管理處罰條例第87條第2 項，道路
    交通案件處理辦法第18條前段規定，裁定如主文。
中    華    民    國    99    年    1    月    19    日
                  交通法庭    法  官  戴嘉慧
上正本證明與原本無異。
如不服本裁定，應於送達後五日內，向本院提出抗告狀。（應附
繕本）
                              書記官  劉晴芬
中    華    民    國    99    年    1    月    19    日

司法院資訊處製作；財團法人民間司法改革基金會備份。
